【裁判字號】    97,台上,514
【裁判日期】    970320
【裁判案由】    返還定金等
【裁判全文】
最高法院民事裁定              九十七年度台上字第五一四號
上  訴  人  甲 ○ ○
                      （送達代收人  張琴華
訴訟代理人  林 開 福律師
被 上訴 人  乙 ○ ○
            丙 ○ ○
            丁○○○
            戊 ○ ○
            己 ○ ○
            庚 ○ ○
共      同
訴訟代理人   禎 和律師
上列當事人間請求返還定金等事件，上訴人對於中華民國九十六
年十一月二十七日台灣高等法院台南分院第二審判決（九十六年
度上字第一四０號），提起上訴，本院裁定如下：
    主  文
上訴駁回。
第三審訴訟費用由上訴人負擔。
    理  由
按上訴第三審法院，非以原判決違背法令為理由，不得為之。又
提起上訴，上訴狀內應記載上訴理由，其以民事訴訟法第四百六
十九條所定事由提起第三審上訴者，應於上訴狀內表明，原判決
所違背之法令及其具體內容，暨依訴訟資料合於該違背法令之具
體事實。其依同法第四百六十九條之一規定提起上訴者，並應具
體敘述為從事法之續造、確保裁判之一致性或其他所涉及之法律
見解具有原則上重要性之理由。同法第四百六十七條、第四百七
十條第二項分別定有明文。而依同法第四百六十八條規定，判決
不適用法規或適用不當者，為違背法令；依同法第四百六十九條
規定，判決有該條所列各款情形之一者，為當然違背法令。是當
事人提起第三審上訴，如合併以同法第四百六十九條及第四百六
十九條之一之事由為上訴理由時，其上訴狀或理由書應表明該判
決所違背之法令條項，或有關判例、解釋字號，或成文法以外之
習慣或法理等及其具體內容，暨係依何訴訟資料合於該違背法令
之具體事實，並具體敘述為從事法之續造、確保裁判之一致性或
其他所涉及之法律見解具有原則上重要性之理由。如未依上述方
法表明，或其所表明者與上開法條規定不合時，即難認為已合法
表明上訴理由，其上訴自非合法。本件上訴人對於原判決提起第
三審上訴，雖以該判決違背法令為由，惟核其上訴理由狀所載內
容，係就原審取捨證據、認定事實及解釋契約之職權行使所論斷
：上訴人與被上訴人之被繼承人黃水藤簽訂不動產買賣契約書（
下稱系爭買賣契約），約定以新台幣（下同）一千六百八十萬元
向黃水藤購買其所有坐落台南縣關廟鄉○○段一五三之五、一五
三之二三、一五０之二六０等地號土地（下稱系爭土地）。查系
爭土地目前有鋪設柏油路面之巷道與縣道一八二線即台南縣關廟
鄉○○路相通，自無袋地之瑕疵。上訴人雖於民國九十三年十二
月一日改以匯款方式給付原所交付第一紙同年十一月二十三日期
之定金支票八十萬元，惟既要求黃水藤不要提示所持之同年十二
月五日期第二紙面額八十八萬元之支票，且黃水藤直至九十四年
一月二十八日始以存證信函催告上訴人履行，並於同年月三十一
日退還上訴人所交付之前述二紙定金支票。則上訴人嗣再主張黃
水藤可提示兌現第二紙定金支票云云，即無可採。又上訴人交付
上述定金支票之發票日期均在九十三年十二月八日之前，則在其
給付定金一百六十八萬元前，無權要求黃水藤履行系爭買賣契約
第四條及第十一條第二項、第五項所約定，應備齊產權移轉所需
一切證件交代書處，並協助辦理登記及通往系爭一五三之五地號
土地之巷道應永遠保留提供永久使用與鑑界之義務。況依證人即
代書廖江龍之證述，黃水藤亦無違反交付證件協辦登記之義務。
上訴人迄未於上述第二紙定金支票於九十三年十二月五日應兌現
時，按約定如同第一紙支票付款方式改以匯款八十八萬元給付黃
水藤，經黃水藤催告付清定金及買賣價金後，上訴人迄未給付。
則黃水藤依系爭買賣契約第九條前段約定沒收上訴人已交付之第
一期定金八十萬元，並無不合。從而，上訴人猶依系爭買賣契約
第九條後段約定及民法第二百四十九條第三款規定，請求被上訴
人返還已付之加倍定金一百六十萬元本息，洵屬無據，不應准許
等情，指摘為不當，並就原審命為辯論及已論斷者，泛言謂為違
法，而非表明該判決所違背之法令及其具體內容，暨依訴訟資料
合於該違背法令之具體事實，更未具體敘述為從事法之續造、確
保裁判之一致性或其他所涉及之法律見解具有原則上重要性之理
由，難認其已合法表明上訴理由。依首揭說明，應認其上訴為不
合法。
據上論結，本件上訴為不合法。依民事訴訟法第四百八十一條、
第四百四十四條第一項前段、第九十五條、第七十八條，裁定如
主文。
中    華    民    國  九十七  年    三    月   二十   日
                      最高法院民事第六庭
                          審判長法官  朱  建  男
                                法官  顏  南  全
                                法官  林  大  洋
                                法官  鄭  傑  夫
                                法官  蘇  清  恭
      本件正本證明與原本無異
                                      書  記  官
中    華    民    國  九十七  年    三    月  三十一  日
                                                      m


司法院資訊處製作；財團法人民間司法改革基金會備份。
